【裁判字號】    90,訴,249
【裁判日期】    900706
【裁判案由】    偽造文書等
【裁判全文】
臺灣桃園地方法院刑事判決                            九十年度訴字第二四九號
    公  訴  人  臺灣桃園地方法院檢察署檢察官
    被      告  甲○○
右列被告因偽造文書等案件，經檢察官提起公訴（八十九年度偵字第一九○二○號）
，本院判決如左：
    主  文
甲○○行使偽造私文書，足以生損害於公眾及他人，累犯，處有期徒刑陸月，如易科
罰金，以參佰元折算壹日，扣案鑰匙壹支、變造車牌貳面、變造「乙○○」身分證上
「甲○○」之照片壹張、偽造之「乙○○」署押壹枚均沒收。又偽造署押，足以生損
害於公眾及他人，累犯，處有期徒刑參月，如易科罰金，以參佰元折算壹日，扣案偽
造之「丁○○」署押各壹枚沒收。應執行有期徒刑捌月，如易科罰金，以參佰元折算
壹日，扣案鑰匙壹支、變造車牌貳面、變造「乙○○」身分證上「甲○○」之照片壹
張、偽造之「乙○○」署押壹枚、偽造之「丁○○」署押各壹枚均沒收。
    事  實
一、甲○○曾於民國八十四年間因違反麻醉藥品管理條例，經台灣台北地方法院判處
    有期徒刑十月確定，甫於八十六年七月一日執行完畢。仍不知悔改，（一）、緣
    其因案通緝，需有交通工具及證件以防被追緝，雖明知懸掛9F-4815號變造車牌
    之丙○○所有車牌號碼FG-0210號自小客車（該車於八十九年十二月六日六時三
    十分許，在台北縣永和市○○○路○段四十四號前失竊）、乙○○所有普通大貨
    車駕照（於八十九年八月十日六時許，在桃園市○○○○街六三０號地下室內，
    連同車牌號碼LP-5397號自小客車一併失竊），均為來路不明之贓物，竟於八十
    九年十二月七日晚上七時許，在桃園縣八德市○○街一一０號前，以新台幣（下
    同）三萬元之代價，向綽號「捲毛」真實姓名年籍不詳之男子予以買受。（二）
    、復於同年月八日早上在前開交車處（起訴書誤載為於不詳時地），基於意圖行
    使變造之特種文書以逃避通緝之犯意，將乙○○所有之駕照換貼自己之照片予以
    變造後，於同年月月九日凌晨一時二十五分許，在國道高速公路南下四十六公里
    處，為警查獲該車擅自更改排氣管，即行使上開變造之駕照，並意圖行使偽造之
    私文書，冒用乙○○之名義在舉發違反道路交通管理事件通知單上署名，均足生
    損害於乙○○及行政機關對於交通裁罰管理之正確性。（三）、又於同年月月十
    日凌晨一時三十分許，在桃園市○○街二七七號之「玫瑰汽車賓館」五一０室，
    經警持搜索票查獲有海洛英0.2公克等物（另分毒偵案處理），並於上址賓館對
    面起出上開失竊之車輛、行照、駕照及鑰匙一支，竟為卸免罪責，另行起意，冒
    用其胞弟丁○○之名應訊，並於八十九年十二月十日凌晨三時十分，在桃園縣警
    察局桃園分局大樹派出所之警訊筆錄冒用其弟丁○○之名義簽名畫押，足生損害
    於丁○○及警察機關對於犯罪偵查之正確性。嗣經警查證後，始悉上情。
二、案經桃園縣警察局桃園分局報告台灣桃園地方法院檢察署檢察官偵查起訴。
    理  由
一、右揭犯罪事實除就故買贓物之部分外，餘均迭據被告甲○○警、偵訊及本院審理
    時坦承不諱，被告雖承認有於右開時、地買受前揭車輛及駕照，惟辯稱：捲毛說
    這是雙胞胎的車子，不被查到就沒事云云。經查：前開自小客車及駕照，分別為
    被害人丙○○及乙○○所有，於事實欄所述之時、地遭竊，自小客車價值約十二
    萬元等情，業據被害人二人於警訊及本院調查時指述明確，並有贓物領據二紙、
    車輛竊盜、車牌失竊資料個別查詢報表—查詢車輛認可資料一紙在卷可稽，上開
    車輛及駕照均屬贓物堪以認定。又被告為警查獲時，該車係改掛9F-4815之變造
    車牌，該車牌經送鑑定後認為：由外觀即可看出係裁剪自不同牌號，自行重組黏
    合並自行塗裝而成變造車牌乙節，亦有照片兩張及運圓工業有限公司九十年一月
    十八日運牌鑑字第９００１１８０１號函一紙在卷可稽。而被告於偵查中及本院
    審理時均供承：「捲毛跟我說這是ＡＢ車，不被查到就沒事。」、「當時我在跑
    路，因貪小便宜就買下來。」、「捲毛交給我一張沒貼照片之駕駛執照，捲毛知
    道我被通緝中，說照片貼上去就可以用了。鑰匙是捲毛連車一起交給我的。」等
    語（見偵查卷第三十一頁、第四十至第四十一頁及本院九十年三月二十八日訊問
    筆錄），是被告既知該車不被查到就沒事，對於該車應係來源不明，自有認識。
    而該駕照上未貼照片，要供被告變造之用，係屬來源不明之贓物，已為被告所明
    知，再該車市價約十二萬元，被告僅以市價約三分之一之低價買受該車並同時收
    受該駕照，被告對於該車應與駕照同屬贓物，實應有所知悉。況該車車牌係經變
    造，自外觀即可看出，已如前述，且被告收受該車時又未拿取行照，被告明知該
    車係屬贓車，足以認定。被告上開辯解，均屬卸責之詞，不足採信。此外，被告
    偽造乙○○、丁○○署押之犯行，亦經被害人乙○○、丁○○於警訊及本院調查
    時指述明確，復有變造身分證一只、舉發違反道路交通管理事件通知單上偽造之
    「乙○○」署押壹枚、八十九年十二月十日於大樹派出所制作之偵訊筆錄上偽造
    之「丁○○」署押各壹枚在卷可資佐證，本件事證明確，被告犯行堪以認定。
二、核被告所為，係犯刑法第三百四十九條第二項故買贓物罪、第二百十六條、第二
    百十二條行使變造特種文書罪、刑法第二百十六條、第二百十條之行使偽造私文
    書罪、第二百十七條第一項之偽造署押罪。其變造特種文書後，持以行使，變造
    之低度行為，應為行使之高度行為所吸收，不另論罪。再被告故買贓物之目的係
    為逃避警方通緝，買受駕照後隔日清晨即貼上自己照片，復於隔日為警查獲時持
    前開駕照表明其係「乙○○」，並在違規通知單上偽造署押，表明已收受通知，
    而偽造私文書，其所犯故買贓物、行使變造特種文書及行使偽造私文書三罪間，
    具有方法結果之牽連關係，應依刑法第五十五條之規定，從一重之行使偽造私文
    書處斷。公訴意旨認被告所犯上開各罪間犯意個別，罪名互異，應予分論併罰，
    容有誤會，附此敘明。至被告至警局偵訊時，偽造「丁○○」署押之犯行，與前
    述行使偽造私文書之罪間，犯意個別，係冒用不同人之署押，罪名亦互異，應予
    分論併罰。次查被告行為後，原刑法第四十一條易科罰金之規定，業於九十年一
    月四日經立法院三讀修正通過，並於同年月十日經總統公布施行在案，依修正後
    刑法第四十一條第一項前段規定，犯最重本刑為「五」年以下有期徒刑以下之刑
    之罪，而受六月以下有期徒刑或拘役之宣告，因身體、教育、職業、家庭之關係
    或其他正當理由，執行顯有困難，得以一元以上三元以下折算一日，易科罰金。
    同法第二項規定，併合處罰之數罪，均有前項情形，其應執行之刑逾六月者，亦
    同。經與修正前舊法相較，新法之規定較有利於被告，依刑法第二條第一項前段
    之規定，自應適用修正後刑法第四十一條有關易科罰金之規定。爰審酌被告犯罪
    動機係為逃避通緝及本次犯罪之罪責，所故買之贓車價值約十二萬元，於警查局
    偵訊中竟冒用其弟丁○○之名應訊，惡性非輕，惟犯罪後坦承犯行，態度尚佳等
    一切情狀，分別量處如主文所示之刑及易科罰金之折算標準，並依刑法第五十一
    條定應執行之刑，以示懲儆。
三、扣案舉發違反道路交通管理事件通知單上偽造之「乙○○」署押壹枚、八十九年
    十二月十日於大樹派出所制作之偵訊筆錄上偽造之「丁○○」署押各壹枚均係偽
    造之署押，應依刑法第二百十九條之規定，予以宣告沒收。變造「乙○○」身份
    證上「甲○○」上之相片壹張，及被告向捲毛買受之自小客車所附車鑰匙一支、
    變造車牌二面，均係被告所有供犯罪所用之物，業據其供明在卷，應依刑法刑法
    第三十八條第一項第二款規定宣告沒收。
四、公訴意旨另以：被告甲○○以三萬元向「捲毛」買受上開自小客車一台、駕照一
    張及鮑俊宇所有，於八十九年十一月三日十九時許，在桃園市○○路及昆明路口
    失竊之車號ＭＦ—８０６８號之行照一張，因認被告就前開行照部分，涉有刑法
    第三百四十九條第二項之故買贓物罪嫌。經查：被告甲○○於警訊中固承認行照
    係於前開贓車中起出，然並未承認行照係與贓車及駕照一起買受；於偵查中，被
    告亦僅述及買受贓車及駕照之部分，而未提及行照部分。至被告於本院調查時，
    亦否認有買受行照之犯行，是被告從未承認有買受行照之犯行。再至現場查獲被
    告贓車之警員潘志偉亦到庭證稱：行照應該是在車上查獲的，好像是放在遮陽板
    上面，當時我們有拿行照給他看，他說不清楚等語屬實（見本院九十年五月二十
    五日訊問筆錄），是該行照雖係在贓車上找到，然一般人若係收受贓車，該車既
    屬來源不明，自不會連同行照收受，況前開行照車號係MF-8068號，與被告所收
    受贓車原來之FG-0210車號，及改掛之9F-4815號車牌號碼均不相同，被告無法持
    該行照證明該車之正當來源，實無買受該行照之動機及必要，其辯稱主觀上並不
    知悉捲毛有交付該行照，應堪採信。此外，復查無其他積極事證足以認定此部分
    之犯行，原應為被告無罪之諭知，惟公訴人認被告此部分犯行，如成立犯罪，與
    前開故買贓物罪部分，應屬實質上一罪，爰不另為無罪之諭知。
據上論斷，應依刑事訴訟法第二百九十九條第一項前段，刑法第二條第一項前段、第
三百四十九條第二項、第二百十六條、第二百十二條、第二百十六條、第二百十條、
第二百十七條第一項、第五十五條、第四十七條、第五十一條第五款、第二百十九條
、第三十八條第一項第二款，修正後刑法第四十一條第一項前段、第二項，罰金罰鍰
提高標準條例第一條前段、第二條，判決如主文。
本案經檢察官鄭重文到庭執行職務。
中      華      民      國        九十      年      七    月     六     日
                              台灣桃園地方法院刑事第四庭
                                  審判長法  官  鄭景文
                                        法  官  林晏鵬
                                        法  官  游士珺
如不服本判決，應於判決送達後十日內向本院提出上訴狀( 應附繕本 )，上訴於
臺灣高等法院。
右正本證明與原本無異。
如不服本判決，應於判決送達後十日內向本院提出上訴狀( 應附繕本 )，上訴於
臺灣高等法院。
                                         書記官  王曉雁
中        華        民        國      九十    年    八    月     七     日
附論罪科刑之法條：
刑法第三百四十九條
收受贓物者，處三年以下有期徒刑、拘役或五百元以下罰金。
搬運、寄藏、故買贓物或為牙保者，處五年以下有期徒刑、拘役或科或併科一千元以
下罰金。
因贓物變得之財物，以贓物論。
刑法第二百十六條
行使第二百十條至第二百十五條之文書者，依偽造、變造文書或登載不實事項或使登
載不實事項之規定處斷。
刑法第二百十二條
偽造、變造護照、旅券、免許證、特許證及關於品行、能力、服務或其他相類之證書
、介紹書，足以生損害於公眾或他人者，處一年以下有期徒刑，拘役或三百元以下罰
金。
刑法第二百十條
偽造、變造私文書，足以生損害於公眾或他人者，處五年以下有期徒刑。
刑法第二百十七條
偽造印章、印文或署押，足以生損害於公眾或他人者，處三年以下有期徒刑。
盜用印章、印文或署押，足以生損害於公眾或他人者，亦同。


司法院資訊處製作；財團法人民間司法改革基金會備份。
